臺灣高等法院民事判決　　　　　　　　　　　　　　　　九十三年度建上字第一號
　　上　訴　人　遠東鐵櫃鋼鐵廠股份有限公司
　　法定代理人　王朝乾
　　訴訟代理人　彭上華律師
　　被上訴人　　工信工程股份有限公司
　　法定代理人　陳煌銘
　　訴訟代理人　秦玉坤律師
當事人間請求給付承攬報酬事件，上訴人對於中華民國九十二年十二月二十九日臺灣
臺北地方法院九十二年度建字第六三號第一審判決提起上訴，本院於九十三年五月二
十五日言詞辯論終結，判決如下：
    主    文
上訴駁回。
第二審訴訟費用由上訴人負擔。
    事    實
甲、上訴人方面：
一、聲明：
  (一)原判決關於駁回上訴人後開第二項部分廢棄。
  (二)右廢棄部分，被上訴人應給付上訴人新台幣三百萬元整，及自起訴狀繕本送達翌
    日起至清償日止按年息百分之五計算之利息。
  (三)上訴人願供擔保，請准宣告假執行。
二、陳述：除與原判決記載相同者，茲引用之外，補稱：
  (一)系爭保證金之提出，非屬議價承作資格之確保，而係履約擔保，其理由如次：
    1.證人劉臺如於民國（以下同）九十二年十一月十七日原審證詞有下列疑點：
      (1)何以僅有系爭工程分別先後通知上訴人公司及陵群國際室內裝修股份有限公
        司（下稱陵群公司）兩家廠商繳交保證金，其他工程之廠商則毋庸繳交？
      (2)倘系爭保證金屬議價承作資格之確保，則何以陵群公司係於簽完正式合約後
        方繳交保證金，而非於議價階段即命其繳交？
      (3)又被上訴人與陵群公司及上訴人公司議價後，明知上訴人公司所提出之合約
        價格較高且不願意減價，何以仍通知上訴人繳交保證金？
      由此足證系爭保證金之提出與工程議價無關，否則應於議價前提出，絕無於議
      價後甚至於簽約後方提出之理。更何況被上訴人自行持陵群公司之工程報價單
      ，向上訴人表示與陵群公司議價結果為三千九百五十萬元（詳上證一），倘上
      訴人能減價百分之十，即願將系爭工程交由上訴人承攬施作，上訴人遂同意以
      三千五百五十五萬元之價格承攬系爭工程，又被上訴人恐上訴人嗣後反悔，遂
      要求上訴人儘速繳交履約保證金，上訴人方依其指示繳交履約保證金連帶保證
      書予被上訴人（詳上證二），足見兩造間之承攬合約確已成立生效。
    2.退萬步言，縱認上訴人向被上訴人提出總價三千五百五十五萬元之工程報價單
      為要約之意思表示，則被上訴人要求上訴人繳交三百五十五萬五千元之履約保
      證金連帶保證書之意思表示，即屬對於上訴人要約所為之承諾。蓋被上訴人接
      獲上訴人工程報價後，隨即通知上訴人繳交履約保證金連帶保證書之舉動，應
      視為默示承諾之意思表示，再者核諸政府採購法第三十條之規定得標前廠商繳
      納予業主之金額為「押標金」，得標後廠商繳納予業主之金額為「保證金」，
      被上訴人係承攬政府機關之工程，且被上訴人與業主間所簽訂之合約，依其投
      標須知中亦明定「押摽金」及「履約保證金」之定義，職是被上訴人對於兩者
      間之差異，當知之甚稔，本件被上訴人命上訴人所繳納之金額，自始即以「履
      約保證金」稱之，足證兩造間之承攬契約業已成立生效，系爭保證金係屬履約
      擔保之性質。
    3.按依被上訴人自認交付與上訴人之「中正國際機場第二期航站大廈北候機廊廳
      工程家具設備及浴廁雜項工程施工補充說明」第三條第二款規定：「本工程簽
      約後十五天內完成繪製施工圖及提送施工、品管計畫與樣品等供業主審核。」
      （詳上證四），而上訴人係於九十二年七月一日繳交系爭工程履約保證金連帶
      保證書與被上訴人（詳上證二），而被上訴人則於間隔四日即同年月五日隨即
      通知上訴人依其檢附之提送資料流程，將廠商資格、材料廠商資格、施工計畫
      書、施工圖繪製及送審後，再進行材料進廠選樣及現場施作之流程。（詳上證
      五），核諸上開規定，足證兩造間之承攬合約業已成立生效，否則被上訴人不
      會於九十二年七月五日通知上訴人備齊前揭文件供業主審核。
  (二)證人湯鶯華之證辭，無足採信，其理由略述如次：
    1.系爭履約保證金連帶保證書第一銀行長泰分行分別製作正、副本各乙份（上證
      六），倘被上訴人之職員劉臺如、湯鶯華於九十二年七月一日果真有加註「一
      、俟雙方簽訂正式合約後，合約始生效。二、另立正式收據後憑此換回。」等
      字句之必要，祇須於副本上加註文字蓋章交予上訴人即可，何需多此一舉另將
      正本影印再在其上加註文字？
    2.按證人湯鶯華陳稱係在連帶保證書之正本加註文字及用印，俟上訴人訴訟代理
      人當庭指出渠證詞矛盾之處，湯女方改稱係在連帶保證書之影本上加註文字及
      用印，伊之證詞何以前後反覆？
    3.又按既曰：「另立正式收據後憑此換回」，湯女卻又證稱並未開立正式收據，
      而被上訴人係事隔二十三日即遲至九十二年七月二十四日方以信函表示：「惟
      經本公司按採購發包程序評選結果，惜因資驗、價格等因素而未能入選」（詳
      上證七），何以相隔三個星期有餘均未開立正式收據，此乃不通之論？
  (三)被上訴人應賠償上訴人三百萬元：
    依民法第五百十一條規定：「工作未完成以前，定作人得隨時終止契約。但應賠
    償承攬人因契約終止而生之損害」及同法第二百十六條規定：「損害賠償，除法
    律另有規定或契約另有訂定外，應以填補債權人所受損害及所失利益為限。依通
    常情形，或依已定之計畫，設備或其他特別情事，可得預期之利益，視為所失利
    益。」本件工程被上訴人於九十二年七月二十四日無故拒絕上訴人進場施作（詳
    原審卷原證六），撥其真意應係指終止本件承攬契約，上訴人自可依民法第五百
    十一條及同法第二百十六條規定，請求被上訴人賠償上訴人依系爭承攬合約，原
    可預 期 獲得工程總價百分之二十之利潤即七百一十一萬元（00000000×20﹪＝
    0000000），此有上訴人所負單價分析表（詳原審卷原證七）足資証明， 系爭工
    程上訴人至少可預期獲利百分之二十，惟上訴人礙於資力，僅就其中三百萬元聲
    明上訴求償。
三、證據：除援用原審所提證據外，補提陵群公司工程報價單、履約保證金連帶保證
    書正、副本及工信工程公司函（以上為影本）各乙份為證。
乙、被上訴人方面：
一、聲明：
  (一)上訴駁回。
  (二)如受不利判決，願預供現金或由合作金庫銀行股份有限公司發行可轉讓之同金額
    定期存款存單，或由其出具同金額之保證書為擔保而免為假執行。
二、陳述：除與原判決記載相同者，茲引用之外，補稱：
  (一)兩造間未成立工程承攬契約，其理由略述於次：
    1.被上訴人公司業務部副理劉臺如於九十二年七月一日收受上訴人公司工程部經
      理吳國慶為系爭工程報價而繳交之履約保證金連帶保證書（正本）時，除以言
      詞向吳國慶表示本件（系爭工程）還沒有決定給上訴人公司施作外，並同時影
      印該紙保證書及於其影本上記明：「一、俟雙方簽訂正式合約後，合約始生效
      力。二、另立正式收據後憑此換回。」等語，以交付吳國慶收執；此有渠二人
      於原審分別證述：「是原告公司拿保證書來的時後，要求我們有簽收的動作。
      原告公司是吳國慶來跟我接洽，我有告訴吳，本件還沒有決定給原告公司施作
      。同時我寫了手寫的那兩行話交給吳帶回原告公司，同時我也影印留底」，「
      劉通知我們要繳履約保證金，劉是沒有跟我說工程要交給我們做」等各語（見
      原審卷第七十八頁、第八十頁），以及證人湯鶯華於鈞院行準備程序時證稱：
      「（法官：徵取該保證書的情形如何？）該保證書是上訴人公司要來投標工程
      時所徵取，是上訴人公司的職員，拿保證書的正本交給我們副理劉台如（他就
      坐在我後面）副理先影印好一份，就將影本交給我，叫我將保證書簽收，我就
      蓋我們營業部的職章及我個人私章，蓋完以後我再影印一份，將該影本交給對
      造，表示我們有收到該正本。（法官：保證書右下角兩行加註文字是誰寫的？
      ）是劉臺如寫的，上訴人職員將正本交給我們副理，副理影印一份影本交給我
      時，我就有看到上面所加註的兩行文字，然後我就蓋章影印，我將該影本交給
      上訴人職員時，該文字已經都寫好，他應該也有看到，因我拿影本給他時，他
      也有看一下。」等語（見九十三年四月十二日準備程序筆錄），暨該紙保證書
      影本在卷可查（見原審卷第六十八頁之被證三）。又依前開被上訴人公司業務
      部副理劉台如、職員湯鶯華及上訴人公司工程部經理吳國慶之證言，參以該紙
      保證書影本上記明：「一、俟雙方簽訂正式合約後，合約始生效力。二、另立
      正式收據後憑此換回。」等語觀之（見原審卷第六十八頁之被證三），足見吳
      國慶隨後所稱：「可是依照政府採購法，繳納履約保證金就視同工程要履行」
      云云（見原審卷第八十頁），明顯為其個人意見或推測之詞，自無採信餘地。
    2.被上訴人依前揭報價文件之系爭工程施工補充說明第二條第三項及第十一條所
      載：「乙方（上訴人）已有充裕機會查閱並瞭解業主合約文件內容及甲方現行
      之工地管理規則，上開文件雖未裝訂於本分包合約內，但視為本分包合約之主
      要部份」，「本補充說明如有未盡事宜，悉按甲方與業主訂定合約規定辦理」
      等內容（見原審卷第十二頁、第十三頁之原証三），暨本工程採購契約第九條
      第十四款第二目之規定：「廠商擬分包之項目及分包廠商，機關得予審查」（
      見原審卷第五十一頁），乃分別於九十二年七月七日及十日將陵群公司及上訴
      人之分包廠商資格文件交付本工程監工單位中華顧問工程司審查（見原審卷第
      六十九頁之被證四及原審卷原証五）。
    3.被上訴人因陵群公司之報價低於上訴人，且其分包廠商資格亦優於上訴人，乃
      於九十二年七月二十三日與其訂立系爭工程合約（見原審卷第五十九頁至第六
      十七頁之被證二），並於翌日以工信中正字第○六五號函通知上訴人略以：「
      貴公司參與本公司中正國際機場第二期航廈北候機廊廳傢俱設備及浴廁雜項工
      程競標，並報價新臺幣參仟伍佰伍拾伍萬元（含稅），惟經本公司按採購發包
      程序評選結果，惜因資力、經驗、價格等因素而未能入選」等語，並檢還其繳
      交之履約保證金連帶保證書正本（見原審卷第十五頁之原証六）。
  (二)退萬步言，縱認兩造間已成立系爭工程承攬契約云云。惟查：
    1.被上訴人連同系爭工程施工補充說明（見原審卷第十二頁、第十三頁之原証三
      ）交付上訴人之工程合約報價文件（即同原審卷第五十九頁至第六十七頁之被
      證二之工程合約）第二十五條第一款既已明定：「本工程未完成前，甲方（即
      被上訴人）得隨時終止本合約之全部或一部，一經甲方通知後，乙方（即上訴
      人）應即停止工作，並負責遣散工人，其已完成工程及已進場材料，由甲方核
      實給價，但不得向甲方請求賠償所受損害及所失利益」等語（見原審卷第六十
      一頁反面），依民法第二百十六條第一項之除外規定，上訴人仍無求為被上訴
      人賠償其所失利益之判決之餘地。
    2.上訴人於原審九十二年十月二十日言詞辯論時雖主張：「否認被上訴人有提供
      原審卷被證二工程合約的全文」云云（見原審卷第七十二頁），縱非虛妄，惟
      上訴人既同時承認：「我們只看過被告與業主間的工程合約」等語（見原審卷
      第七十二頁），則依其承認之前揭系爭工程施工補充說明第二條第三項及第十
      一條準用本工程採購契約第二十條第二款後段之約定：「終止或解除部分或全
      部契約，並補償廠商因此所生之損失，但不包括所失利益」（見原審卷第五十
      七頁），及民法第二百十六條第一項之除外規定，上訴人亦無請求被上訴人賠
      償其所失利益之餘地。
    3.再者，縱認上訴人得起訴求為被上訴人賠償其所失利益之判決云云，惟上訴人
      徒憑自己制作之單價分析表主張略以：「請求被上訴人賠償上訴人依系爭承攬
      契約，原可預期獲得工程總價百分之二十之利潤即七百一十一萬元：：惟上訴
      人礙於資力，僅就其中三百萬元聲明上訴求償」云云，亦屬無據，應予駁回。
三、證據：除援用原審所提證據外，另聲請訊問證人湯鶯華。
    理    由
一、上訴人主張被上訴人將中正國際機場第二期航站大廈北候機廊廳工程家具設備及
    浴廁雜項工程委由上訴人承攬施作，上訴人並依被上訴人提供之詳細價目表，製
    作工程報價單予被上訴人，合計工程總價三千五百五十五萬元，又依被上訴人交
    付之施工補充說明第二條第二項及第三項約定，具見兩造就承攬工作範圍及約定
    報酬金額等必要之點意思表示一致，承攬契約即為成立，被上訴人並要求上訴人
    繳交履約保証金三百五十五萬五千元，上訴人遂於九十二年七月一日委請第三人
    第一銀行長泰分行出具履約保証金連帶保證書予被上訴人公司作為履約保證之用
    ，並隨即依被上訴人指示提供廠商資格及材料廠商資格供其送業主審核。本件工
    程被上訴人於九十二年七月二十四日無故拒絕原告進場施作，撥其真意應係指終
    止本件承攬契約，爰依民法第五百十一條及同法第二百十六條規定，請求被上訴
    人賠償上訴人依係爭承攬合約，原可預期獲得工程總價百分之二十之利潤即七百
    一十一萬元等語。
二、被上訴人則以被上訴人公司業務部副理劉臺如於九十二年七月一日收受上訴人公
    司工程部經理吳國慶為系爭工程報價而繳交之履約保證金連帶保證書時，除以言
    詞向吳國慶表示本件（系爭工程）還沒有決定給上訴人公司施作外，並同時影印
    該紙保證書及於其影本上記明：「一、俟雙方簽訂正式合約後，合約始生效力。
    二、另立正式收據後憑此換回。」等語，以交付吳國慶收執，系爭承攬契約尚未
    成立。退萬步言，縱然兩造間已成立系爭工程承攬契約，惟被上訴人連同系爭工
    程施工補充說明交付上訴人之工程合約報價文件第二十五條第一款已明定本工程
    未完成前，被上訴人得隨時終止本合約之全部或一部，上訴人不得向被上訴人請
    求賠償所受損害及所失利益，且單價分析表係上訴人自行製作，上訴人之請求並
    無依據等語置辯。（本件上訴人於原審起訴請求金額為七百十一萬元及其利息，
    原審為上訴人不利之判決，上訴人僅就三百萬元及其法定遲延利息部分聲明不服
    ，是本院應僅就三百萬元及其利息部分為審理，併予敘明。）
三、上訴人主張被上訴人將中正國際機場第二期航站大廈北候機廊廳工程家具設備及
    浴廁雜項工程委由上訴人承攬施作，上訴人並依被上訴人提供之詳細價目表，製
    作工程報價單予被上訴人，合計工程總價三千五百五十五萬元，嗣上訴人並應被
    上訴人之要求提出履約保證金連帶保證書等情，業據上訴人提出詳細價目表影本
    一份（原審卷第五頁）、工程報價單影本一份（原審卷第九頁）、中正國際機場
    第二期航站大廈候機廊廳估成家具設備及浴廁雜項工程施工補充說明影本一件（
    原審卷第十二頁）、履約保證金連帶保證書影本一份（原審卷第十四頁）為證，
    並為被上訴人所不爭執，上訴人主張之此部分事實，堪信為真實。至上訴人主張
    其所交付之「履約保證金連帶保證書」係屬「契約成立後之履約擔保性質」，足
    證兩造契約業已成立生效，則為被上訴人所否認。是本件應審酌者厥為：(1)系爭
    「履約保證金連帶保證書」之性質為何？究為履約擔保性質？抑押標金性質？兩
    造契約是否已成立生效？(2)如契約已生效，上訴人請求損害賠償有無理由？茲分
    別說明如次：
四、履約保證金連帶保證書屬押標金性質，兩造契約尚未成立：
  (一)按解釋意思表示，應探求當事人之真意，不得拘泥於所用之辭句，民法第九十八
    條定有明文。又「契約當事人約定其契約須用一定之方式者，在該方式未完成前
    ，推定其契約不成立，固為民法第一百六十六條所明定。但當事人約定其契約須
    用一定之方式，有以保全其契約之證據為目的者，亦有為契約須待方式完成始行
    成立之意思者，同條不過就當事人意思不明之情形設此推定而已，若當事人約定
    其契約須用一定之方式，係以保全契約之證據為目的，非屬契約成立之要件，其
    意思已明顯者，即無適用同條規定之餘地。」，最高法院著有二十八年滬上字第
    一一０號判例可供參照。
  (二)查本件上訴人固主張其既已先向被上訴人為工程報價三千五百五十五萬元，並於
    九十二年七月一日依被上訴人之指示交付系爭「履約保證金連帶保證書」，顯見
    被上訴人已為承諾，兩造間之承攬契約確已經成立云云，惟本院依下列各項事證
    ，認系爭「履約保證金連帶保證書」仍僅具「押標金性質」，兩造間之承攬契約
    尚未成立，理由如后：
  (三)系爭「履約保證金連帶保證書」在形式上固使用「履約保證金」之文字，如從形
    式上觀察，似可認定屬契約成立後履約保證之性質。然依被上訴人所提出之履約
    保證金連帶保證書影本，其右下角卻加載：「一、俟雙方簽訂正式合約後，合約
    始生效力。二、另立正式收據後憑此換回」等文字（原審卷第六八頁），此項記
    載文字如屬真實，則顯然當事人間已有特別之意思表示，亦即兩造之承攬契約關
    係，必須俟雙方簽訂正式合約後始生效力，換言之，該連帶保證書之性質，充其
    量僅為押標金之性質，而不能因保證書上使用「履約保證金」之文字，即遽以推
    認兩造間之承攬契約已成立生效。
  (四)上訴人固否認系爭連帶保證書右下角所加註之二行文字為真實，然查：
    1.依被上訴人業務部副理劉台如於原審證稱：「（問：本件工程締約經過是否清
      楚？）我們找了三、四家公司請他們報價，我是提供詳細價目表，我們公司內
      部的制式合約、單價分析圖說規範，廠商報價後，我們再個別議價，這個工程
      有三或四家公司說他們可以做，因為陵群公司與原告公司的價錢較低，所以我
      們要求原告提出押標金，我們當時已經知道兩家公司的報價，可是我們並未決
      定要交由哪家公司承包。因為我們還需要廠商資格送審，我們就將兩家公司的
      資格交由業主審核，最後業主說他們不選擇，交由我們抉擇，我們評估價格、
      業績及整合能力，最後決定由陵群公司施作。（法官問：提示被證三，上面手
      寫字跡是何人所寫？）是我寫的。（法官問：是何時寫的？）是原告公司拿保
      證書來的時候，要求我們有簽收的動作。原告公司是吳國慶來跟我接洽，我有
      告訴吳，本件還沒有決定給原告公司施作。同時我寫了手寫的那兩行話交給吳
      帶回原告公司，同時我也影印留底。（原告訴訟代理人問：你通知原告公司繳
      押標金時，是否傳真履約保證金連帶保證書給原告？）對。這是業主的格式，
      我們再稍微修改。（原告訴訟代理人問：這上面那裡有寫到押標金？）上面是
      沒寫，我們原本是希望原告提出現金或定存，但原告有困難，說是否用銀行的
      保證書，可是我們在口頭聯繫時，都說是押標金，銀行連雙方的合約都沒看到
      ，就出具履約保證金連帶保證書。（原告訴訟代理人問：陵群的履約保證書是
      何時繳交？）陵群公司是簽完正式合約後，才交履約保證金。（原告訴訟代理
      人問：誰先報價？）陵群。（原告訴訟代理人問：為何先報價的廠商後繳履約
      保證金？）因為我們與陵群談的差不多後，遠東才出面說要承作。陵群的集團
      相關企業跟我們向有往來，我們清楚陵群有實力可以承作，可是並不清楚原告
      公司是否有實力，所以要求原告公司先繳交押標金，原告公司有能力繳納後，
      我們再進行比價的動作。（原告訴訟代理人問：報價時是陵群的價格高，還是
      遠東的價格高？）報價時是陵群高，議價後是陵群低。」等語（原審卷第七六
      至八十頁筆錄）。
    2.另證人即被上訴人業務部職員湯鶯華於本院亦結稱：「（法官提示原審卷六十
      八頁履約保證金連帶保證書問：本件是否你承辦？）是的，上面有蓋我的職章
      。（徵取該保證書的情形如何？）該保證書是上訴人公司要來投標工程時所徵
      取，是上訴人公司的職員，拿保證書的正本交給我們副理劉台如（他就坐在我
      後面），副理先影印好一份，就將影本交給我，叫我將保證書簽收，我就蓋我
      們營業部的職章及我個人私章，蓋完以後我再影印一份，將該影本交給對造，
      表示我們有收到該正本。（問：保證書右下角兩行加註文字是誰寫的？）是劉
      台如寫的。上訴人職員將正本交給我們副理，副理影印一份影本交給我時，我
      就有看到上面所加註的兩行文字，然後我就蓋章影印，我將影本交給上訴人職
      員時，該文字已經都寫好，他應該也有看到，因為我拿影本給他時，他也有看
      一下。（問：上訴人職員拿到該影本時，有無特別說什麼？）沒有跟我說什麼
      。（問：上訴人職員將保證書正本先交給你副理，副理再轉交給你，這期間上
      訴人的職員是否都在場？）是的。（問：上訴人的職員是否就是吳國慶？）我
      不知道他姓名。上訴人訴訟代理人：那個人就是吳國慶沒錯。（問：影本是你
      親自交給吳國慶還是劉台如交給他的？）當時我們三人都在場，我記得是我將
      影本交給吳國慶。（問：保證書的正本有無作任何加註？）沒有。只有影本有
      寫。（問：何以加註文字第二點載明「另立收據後，憑此換回」）因為保證書
      是財務部正式開立收據，等到財務部開好收據就可以換回。（問：後來有無開
      立收據換回該影本？）沒有，因為公司後來沒有與上訴人公司簽約，所以財務
      部才沒有開正式收據。（問：為何公司沒有與上訴人簽約？）因為我們公司本
      來與另外一家公司談好，上訴人公司是中途插進來的，公司經過評估，沒有與
      上訴人簽約。」等語（本院卷第四二頁至四五頁筆錄）。
    3.上訴人雖質疑劉台如、湯鶯華上開證言之可信度，然徵諸上訴人工程部經理吳
      國慶於原審證稱：「（問：合約的議價過程為何？）之前報價過程不是我參與
      的，後來劉臺如有向我聯絡說我們的價錢還可以，請我準備公司的簡介，我們
      也送過一組樣品在現場，在六月二十七日下午四、五點左右，劉通知我們要繳
      履約保證金，劉是沒跟我說工程要交給我們做，可是依照政府採購法，繳納履
      約保證金就視同工程要履行，劉一開始先跟我們講定存單，後來我們講好用保
      證書，劉就將履約保證金連帶保證書上面的文字打好，傳真給我們，劉都未跟
      我說押標金及要比價的事情。」等語（原審卷第八十頁筆錄）。查上訴人之經
      理即本件工程合約之實際經理人吳國慶既證稱劉台如並未告知系爭工程要交給
      上訴人承作，足見劉台如、湯鶯華所證各節應屬真實。至吳國慶雖另稱：「可
      是依照政府採購法，繳納履約保證金就視同工程要履行」云云（見原審卷第八
      十頁），明顯為其個人意見或推測之詞，自無採信餘地。再者，吳國慶既稱：
      「（法官問證人吳：提示被證三，有無看過手寫的那兩行字？）我沒看過。（
      被告訴訟代理人：你在七月一日交履約保證書正本交給被告公司後，有無帶任
      何簽收的文件回去？）沒有。劉說過兩天等會計小姐在時再給我收據。」云云
      （見原審卷第八十一頁），乃又不能提出收據或向被上訴人催討收據之證明，
      是其所述，顯係迴護上訴人之詞，亦無採信餘地。
    4.依上所述，足見系爭連帶保證書上所加載之文字「俟雙方簽訂正式合約後，合
      約始生效力。」應屬兩造之特別約定，茲兩造既未正式簽立工程承攬契約，則
      上訴人主張其與被上訴人之承攬契約業已成立云云，即不足採。
  (五)至上訴人另稱：依政府採購法第三十條規定，得標前廠商繳交者始為押標金，得
    標後廠商繳交者則為保證金，本件既名為「保證金」，顯見上訴人業已得標云云
    。惟所謂「押標金」、「保證金」，依政府採購法固有其原來之意義，然當事人
    於徵取銀行保證書時，形式上雖稱為「履約保證金」，但卻於該保證書特別加載
    「俟雙方簽訂正式合約後，合約始生效力。」等文字，即可認定兩造對於系爭契
    約之成立與否有特別之約定，不能因保證書使用「保證金」之文字，即推認契約
    業已成立。
  (六)另上訴人再稱：依被上訴人自認交付與上訴人之「中正國際機場第二期航站大廈
    北候機廊廳工程家具設備及浴廁雜項工程施工補充說明」第三條第二款規定：「
    本工程簽約後十五天內完成繪製施工圖及提送施工、品管計畫與樣品等供業主審
    核。」，而上訴人係於九十二年七月一日繳交系爭工程履約保證金連帶保證書與
    被上訴人，而被上訴人則於間隔四日即同年月五日隨即通知上訴人依其檢附之提
    再進行材料進廠選樣及現場施作之流程，核諸上開規定，足證兩造間之承攬合約
    業已成立生效，否則被上訴人不會於九十二年七月五日通知上訴人備齊前揭文件
    供業主審核云云。惟查：
    1.依一般公共工程之招標程序，通常有「資格標」與「價格標」之分，亦即先由
      擬參與投標之廠商將其具備投標資格之必要文件送交業主審查，如審查合格後
      ，再由該等具備投標資格者參與價格之競標，故不能以提交資格標文件，即推
      認業已得標。
    2.查本件依前揭報價文件之系爭工程施工補充說明第二條第三項及第十一條所載
      ：「乙方（上訴人）已有充裕機會查閱並瞭解業主合約文件內容及甲方現行之
      工地管理規則，上開文件雖未裝訂於本分包合約內，但視為本分包合約之主要
      部份」，「本補充說明如有未盡事宜，悉按甲方與業主訂定合約規定辦理」等
      內容（見原審卷第十二頁、第十三頁之原証三），暨本工程採購契約第九條第
      十四款第二目之規定：「廠商擬分包之項目及分包廠商，機關得予審查」（見
      原審卷第五十一頁），被上訴人乃分別於九十二年七月七日及十日將訴外人陵
      群公司及上訴人之分包廠商資格文件交付本工程監工單位中華顧問工程司審查
      （見原審卷第六十九頁之被證四及原審卷原証五），是此部分乃屬資格標性質
      ，上訴人此部分主張亦不可採。蓋苟上訴人此部分主張成立，則訴外人陵群公
      司既亦於九十二年七月七日參與資格審查，豈不變成同一工程內容發包予二家
      公司承攬？
  (七)又上訴人提出訴外人陵群公司之工程報價單（本院卷第二二頁上證一），主張：
    ，本件被上訴人自行持第三人陵群公司之工程報價單，向上訴人表示與第三人陵
    群公司議價結果為三千九百五十萬元，倘上訴人能在減價百分之十即將系爭工程
    交由上訴人承攬施作，上訴人遂同意以三千五百五十五萬元之價格承攬系爭工程
    ，顯見兩造契約已成立云云。然訴外人陵群公司最後得標價格為三千五百二十萬
    元（見原審卷第五九至六七頁），此為上訴人所不爭執，參以劉台如於原審所證
    ：「報價時是陵群高，議價後是陵群低。」（原審卷第八十頁），足見被上訴人
    最後將工程發包予陵群公司，而未與上訴人簽約，為可採信。
五、綜上所述，本件契約既未成立，則上訴人主張即不可採，其依民法第五百十一條
    及二百十六條規定，請求被上訴人應賠償所失利益三百萬元及自起訴狀繕本送達
    被上訴人翌日起計算之法定遲延利息，即無理由，應不予准許，原審為上訴人敗
    訴之判決，並駁回其假執行之聲請，於法並無不合，上訴意旨指摘原判決不當，
    求予廢棄改判，為無理由，應予駁回。
六、本件事證已臻明確，上訴人另主張被上訴人解除契約為不合法及其他攻擊防禦方
    法，經本院斟酌後，認為均不足以影響本判決之結果，自無逐一詳予論駁之必要
    ，併此敘明。
七、據上論結，本件上訴為無理由，依民事訴訟法第四百四十九條第一項、第七十八
    條判決如主文。
中　　　華　　　民　　　國　　九十三　　年　　　六　　　月　　   八　　 日
                              民事第一庭
                                  審判長法  官  尤  豐  彥
                                        法  官  王  仁  貴
                                        法  官  陳  金  圍
右正本係照原本作成。
如不服本判決，應於收受送達後二十日內向本院提出上訴書狀，其未表明上訴理由者
，應於提出上訴後二十日內向本院補提理由書狀（均須按他造當事人之人數附繕本）
上訴時應提出委任律師或具有律師資格之人之委任狀；委任有律師資格者，另應附具
律師及格證書及釋明委任人與受任人有民事訴訟法第四百六十六條之一第一項但書或
第二項（詳附註）所定關係之釋明文書影本。
中　　　華　　　民　　　國　　九十三　　年　　　六　　　月　　　九　　　日
                                        書記官  章  大  富
附註：
民事訴訟法第四百六十六條之一（第一項、第二項）：
對於第二審判決上訴，上訴人應委任律師為訴訟代理人。但上訴人或其法定代理人具
有律師資格者，不在此限。
上訴人之配偶、三親等內之血親、二親等內之姻親，或上訴人為法人、中央或地方機
關時，其所屬專任人員具有律師資格並經法院認為適當者，亦得為第三審訴訟代理人
。
